【裁判字號】    95,破抗,2
【裁判日期】    950126
【裁判案由】    宣告破產
【裁判全文】
臺灣高等法院臺中分院民事裁定           95年度破抗字第2號
抗  告  人  鄧玉新即活力汽車材料商行
抗告人因聲請宣告破產事件，對於中華民國94年11月28日臺灣臺
中地方法院94年度破字第61號所為裁定，提起抗告，本院裁定如
下：
    主  文
抗告駁回。
抗告程序費用由抗告人負擔。
    理  由
一、抗告意旨略以：抗告人所有坐落新竹縣關西鎮○○段六畜小
    段35之10、35之16、35之24、35之48、45、80之213、80之
    256、80之258、80之268、80之283、80之286、80之287、80
    之288地號土地（下稱系爭土地），雖其中12筆土地設定最
    高限額新台幣（下同）360萬元抵押權予新竹縣關西鎮農會
    （第一順位）、其中1筆土地設定50萬元抵押權予賴潔瀅（
    第二順位）、其中9筆土地設定最高限額200萬元抵押權予李
    村培（第三順位），但其中新竹縣關西鎮農會之債權實際上
    僅為115萬元，故系爭土地之抵押債權共為365萬元，而系爭
    土地之市價約400萬元至500萬元，是原法院認定系爭土地無
    從列入破產財團，而認抗告人之財產剔除抵押債權人行使別
    除權後，剩餘財產不足清償財團費用與破產管理人之報酬，
    無宣告破產之實益，遽予駁回抗告人之破產聲請，實有違誤
    ，求予廢棄原裁定等語。
二、按破產固係對於債務人不能清償債務者宣告之，但法院就破
    產之聲請，得依職權為必要之調查，破產法第六十三條第二
    項定有明文。若債務人確係毫無財產，則破產財團即不能構
    成，或債務人之財產不敷清償破產財團之費用及財團之債務
    ，依破產法第一百四十八條規定之意旨，應以無宣告破產之
    實益，而裁定駁回破產宣告之聲請（最高法院86年度台抗字
    第479號裁定、25年院字第1505號解釋參照）。又在破產宣
    告前，對於債務人之財產有質權、抵押權或留置權者，就其
    財產有別除權。有別除權之債權人，不依破產程序而行使其
    權利，亦為破產法第一百零八條所明定。
三、查，抗告人自陳積欠債務包括：汽車材料商貨款債務31筆計
    219萬0128元、租金債務40萬元、金融機關債務21筆計1086
    萬6644元、其他債務19筆計1632萬6430元，以上債務總計達
    2978萬3202元。而抗告人提出之財產清冊，即系爭13筆土地
    ，皆已分別設定抵押權予新竹縣關西鎮農會或李村培、賴潔
    瀅，金額分別為360萬元、200萬元、50萬元，此有卷附之系
    爭土地登記簿謄本可稽，復為抗告人陳明在卷，堪信為真實
    。另抗告人民國93年度無收入，財產部份除系爭土地外，僅
    有西元2003年份福特牌汽車一部，有稅務電子閘門財產所得
    調件明細表在卷可稽，然剔除於抵押債權人行使別除權後，
    剩餘財產已不足清償破產財團之費用，其餘之破產債權更無
    從依破產程序受償，原法院因認抗告人上開財產已無進行破
    產程序之必要，據以駁回抗告人宣告破產之聲請，於法並無
    違誤。抗告人固以：系爭土地之抵押債權實際僅為365萬元
    ，而系爭土地之市價約400萬元至500萬元，經抵押債權人行
    使別除權後仍有餘額可列入破產財團云云。惟依卷附之稅務
    電子閘門財產所得調件明細表記載，系爭土地價值約為383
    萬3075元，則縱然抵押債權本金係365萬元，然抵押債權人
    新竹縣關西鎮農會之抵押債權除本金外，尚有利息、違約金
    之約定，此有土地登記簿謄本在卷可憑，加計利息及違約金
    後，抗告人現存之財產僅足清償上開抵押債權，即使進行破
    產程序，亦無其他財產可供其他債權人為平等之清償。且如
    為破產之宣告，尚須優先支付破產財團之管理、變價及分配
    所生之費用暨破產管理人之報酬等費用，此將使破產財團財
    產更形減少，其他債權人亦不可能因此而受有分配之利益，
    顯無宣告破產之實益，及進行破產程序之必要，抗告人上開
    所辯，不足採取，其據此提起抗告，核無理由，應予駁回。
四、據上論結，本件抗告為無理由，應予駁回。依破產法第五條
    ，民事訴訟法第四百九十五條之一第一項、第四百四十九條
    第一項、第九十五條、第七十八條，裁定如主文。
中    華    民    國    95    年    1     月    26    日
                    民事第一庭審判長法  官  吳火川
                                    法  官  陳繼先
                                    法  官  饒鴻鵬
以上正本係照原本作成。
本件得依民事訴訟法第486條第4項再抗告。如提起再抗告者應於
裁定送達後10日內向本院提出抗告理由狀（須按照他造人數附具
繕本）並繳納抗告裁判費新台幣 1,000元，同時委任律師或具有
律師資格之關係人為代理人。
                                    書記官  陳如慧
中    華    民    國    95    年    1     月    27    日
                                                      Ｂ


司法院資訊處製作；財團法人民間司法改革基金會備份。
